【裁判字號】    98,交易,527
【裁判日期】    981026
【裁判案由】    業務過失傷害
【裁判全文】
臺灣臺北地方法院刑事判決             98年度交易字第527號
公  訴  人  臺灣臺北地方法院檢察署檢察官
被      告  乙  ○
                      號4樓
上列被告因業務過失傷害案件，經檢察官提起公訴（98年度偵字
第15466 號），被告於準備程序中就被訴事實為有罪之陳述，經
本院告知簡式審判程序之旨，並聽取被告與公訴人之意見後，裁
定進行簡式審判程序審理，判決如下：
    主  文
乙○從事業務之人，因業務上之過失傷害人，處有期徒刑貳月，
如易科罰金，以新臺幣壹仟元折算壹日。緩刑貳年，並應向甲○
○支付新臺幣肆萬元、向丙○○支付新臺幣陸萬元，支付方式均
為自民國玖拾捌年拾壹月拾日起，按月於每月拾日支付甲○○、
丙○○各新臺幣伍仟元，至全部支付完畢止，如有壹期未履行，
視為全部到期。
    事  實
一、乙○係瓦斯行員工，以運送瓦斯筒為業，並以騎乘機車載運
    瓦斯筒為其附隨業務。於民國98年1 月23日13時5 分許，騎
    乘車牌號碼GQW-872 號重型機車載運瓦斯筒，沿臺北市○○
    ○○○道西向東行駛至第43號路桿處時，本應注意變換車道
    時，應先顯示方向燈光或手勢，及應讓直行車先行，並注意
    安全距離，而當時天候雖雨，然日間自然光線、柏油路面、
    濕潤、無缺陷、無障礙物、視距良好，依當時情形，並無不
    能注意之情事，竟疏於注意及此，即未顯示方向燈驟然變換
    至左側車道，適有甲○○騎乘車牌號碼WLA-016 號輕型機車
    同向直行在乙○左後方，亦疏未注意遵守該處路段速限40公
    里之時速，而以時速40至50公里間之速度前行，乙○變換車
    道時以機車後座載運之瓦斯筒因而勾住甲○○之機車右側把
    手，致甲○○人車倒地，另有丙○○騎乘車牌號碼CIU-872
    號重型機車在甲○○機車後方同向前行，亦疏未注意速限規
    定，而以時速40至50公里間之速度行駛，見狀反應不及而撞
    擊甲○○之機車後跌倒在地，甲○○因此受有右肩挫傷、右
    手腕挫傷、右手背擦傷、右膝擦傷、右足背擦傷等傷害，丙
    ○○則受有右手腕庫利氏骨折、上唇擦傷、左髖、左足疼痛
    等傷害。乙○於事故發生後，犯罪未被發覺前，在現場等候
    ，並於有偵查犯罪權限之公務員知悉其犯罪前，向到場處理
    之警員承認其肇事並接受裁判。
二、案經甲○○、丙○○訴由臺北市政府警察局萬華分局報請臺
    灣地方法院檢察署檢察官偵查起訴。
    理  由
一、按本件被告乙○所犯係死刑、無期徒刑、最輕本刑為3 年以
    上有期徒刑以外之罪，其於準備程序就前揭被訴事實為有罪
    之陳述，經告知簡式審判程序之旨，並聽取其與公訴人之意
    見後，本院認無不得或不宜改依簡式審判程序進行之處，爰
    依刑事訴訟法第273 條之1 第1 項、第284 條之1 ，裁定本
    件進行簡式審判程序，合先敘明。
二、訊據被告乙○對於上開犯罪事實坦承不諱，並經證人即告訴
    人甲○○、丙○○於警詢中證述明確，且有道路交通事故現
    場圖、道路交通事故調查報告(一)、(二)、現場照片9 張在卷可
    稽，而告訴人甲○○、丙○○受有如事實欄所載之傷害，亦
    有告訴人甲○○提出之聯合醫院和平院區98年1 月23日、98
    年5 月7 日所開立診斷證明書、告訴人丙○○提出上開醫院
    98年4 月9 日開立之診斷證明書各1 份附卷可憑。因認被告
    之自白與事實相符，應堪採為認定被告有罪之證據。按變換
    車道時，應先顯示方向燈光或手勢；變換車道時，應讓直行
    車先行，並注意安全距離；道路交通安全規則第91條第6 款
    、第99條第1 項第3 款分別定有明文，被告領有普通重型機
    車駕駛執照，並以騎乘機車為附隨業務，本應遵守上述交通
    安全規則之規定，而依卷附道路交通事故調查報告表(一)所載
    ，事故發生時天候雖雨，然被告於本院審理時供承其變換車
    道時並未注意左後方有來車等語在卷，且本件案發當時日間
    自然光線、柏油路面、濕潤、無缺陷、無障礙物、視距良好
    ，並無視線較差無法注意之情事，依被告之智識、能力，如
    予稍加注意即能認識且避免危險結果之發生，詎竟疏未注意
    及此，仍貿然變換車道，致肇生本件車禍，告訴人並因此受
    有上開傷害，是以被告之過失駕車行為，與告訴人之受傷結
    果間，具有相當因果關係至明。另按行車速度，依速限標誌
    或標線之規定，道路交通安全規則第93條第1 項亦定有明文
    。告訴人甲○○、丙○○於交通事故談話紀錄表中均稱其等
    之行車時速於40至50公里間，有告訴人2 人之交通事故談話
    紀錄表在卷可查，而本案發生路段之道路速限為40公里，此
    有道路交通事故調查報告表(二)、當地速限標誌照片各1 張存
    卷可佐，告訴人2 人超速行駛，有違前揭規定，就本件交通
    事故之發生與有過失，惟被告既有過失，告訴人之過失僅能
    作為被告量刑之參考，無從解免被告過失責任。綜上足認，
    本件事證明確，被告犯行堪以認定，應予依法論科。
三、至公訴人雖認被告亦有疏未遵守道路交通安全規則規定汽車
    超車時，前行車減速靠邊或以手勢或亮右方向燈表示允讓後
    ，後行車始得超越，及汽車行駛時，駕駛人應注意車前狀況
    及兩車併行之間隔，並隨時採取必要之安全措施之過失，惟
    被告之機車並未因變換車道擦撞前方車輛，且卷內亦無證據
    證明被告未俟前行車允讓始採取變換車道超車之舉動，另告
    訴人甲○○、丙○○之機車係行駛在被告機車後方，而非與
    被告機車併行，此經證人即告訴人於警詢中證述明確，核與
    被告之供述相符，是公訴人認被告亦有未遵守此部分道路交
    通安全規則之過失，尚有誤會。
四、按刑法上所謂業務，係指個人基於其社會地位繼續反覆所執
    行之事務，包括主要業務及其附隨之準備工作與輔助事務在
    內，最高法院89年台上字第8075號著有判例。被告自承於本
    件交通事故發生時以運送瓦斯筒為業，車禍發生時是騎乘機
    車載運瓦斯筒等語，足見被告騎乘機車係為載運瓦斯筒，以
    執行與其運送瓦斯筒業務有直接、密切關係之準備工作或輔
    助行為，而為執行業務之行為。被告為從事業務之人，其騎
    乘機車於載運瓦斯筒途中肇事致告訴人受傷，所為係犯刑法
    第284 條第2 項之業務過失傷害罪。其以一過失傷害行為致
    告訴人甲○○、丙○○2 人受傷，係一行為觸犯數罪名，為
    同種想像競合犯，應依刑法第55條規定，從受傷較重之告訴
    人丙○○部分處斷。又本件車禍發生後，被告於到場處理之
    警員知悉何人為肇事者前，即向警員主動告知係肇事者，此
    有臺北市○○○○○道路交通事故肇事人自首紀錄表1 份在
    卷可證，是被告既於犯罪未發覺前即自首而接受裁判，符合
    自首之規定，應依刑法第62條前段之規定，減輕其刑。爰審
    酌被告因一時輕忽而肇事致人受傷，惟被告已與告訴人和解
    ，並願賠償告訴人之損害，並斟酌本件事故發生告訴人亦與
    有過失態度等一切情狀，量處如主文所示之刑，並諭知易科
    罰金之折算標準，以資懲儆。
五、末查，被告5 年內未曾因故意犯罪受有期徒刑以上刑之宣告
    ，有臺灣高等法院被告前案紀錄表附卷可憑，僅因一時疏忽
    ，致罹刑典，並當庭與告訴人達成和解而表示願分期賠償告
    訴人甲○○新臺幣（下同）40,000元、丙○○60,000元，有
    和解筆錄1 份存卷可參，信被告經此偵、審程序及科刑判決
    後，應知所警惕而無再犯之虞，本院因認前開之刑以暫不執
    行為當，爰依刑法第74條第1 項第2 款規定宣告緩刑2 年，
    以啟自新。又本院為使告訴人獲得更充足之保障，並督促被
    告履行債務，以確保被告緩刑之宣告能收具體之成效，爰依
    刑法第74條第2 項第3 款規定，依被告與告訴人之和解金額
    ，命被告向告訴人甲○○、丙○○各支付損害賠償40,000元
    、60,000元，惟考量被告目前經濟能力有限，無法一次支付
    上開金額，爰命被告應自98年11月10日，以每月為一期，於
    每月10日按月支付告訴人甲○○、丙○○各5,000 元，直至
    清償完畢為止，如有一期不給付，視為全部到期，以觀後效
    。倘被告未遵循本院所諭知如主文所示緩刑期間之負擔，情
    節重大者，檢察官得依刑事訴訟法第476 條、刑法第75條之
    1 第1 項第4 款之規定，聲請撤銷本件緩刑之宣告，併予敘
    明。
據上論斷，應依刑事訴訟法第273 條之1 第1 項、第284 條之1
、第299 條第1 項前段，刑法第284 條第2 項前段、第55條、第
62條前段、第41條第1 項前段、第74條第1 項第2 款、第2 項第
3 款，刑法施行法第1 條之1 ，逕以簡易判決處刑如主文。
本案經檢察官郭昭吟到庭執行職務。
中    華    民    國    98    年    10    月    26    日
                  交通法庭  法  官  林芳華
以上正本證明與原本無異。
如不服本判決應於收受送達後10日內向本院提出上訴書狀，並應
敘述具體理由；其未敘述上訴理由者，應於上訴期間屆滿後20日
內向本院補提理由書（均須按他造當事人之人數附繕）「切勿逕
送上級法院」。
                            書記官  林鈴芬
中    華    民    國    98    年    10    月    26    日
附錄本案論罪科刑法條
刑法第284 條第2 項
從事業務之人，因業務上之過失傷害人者，處1 年以下有期徒刑
、拘役或1 千元以下罰金，致重傷者，處3 年以下有期徒刑、拘
役或2 千元以下罰金。


司法院資訊處製作；財團法人民間司法改革基金會備份。
